# 请教陈版：关于安全费、维简费支出问题

提问人：春暖花开 2011 时间：2011-12-27 22:56:16
我再把问题（ 1 ）补充一下，我是否可以这样理解：假设某已正常生产若干年矿山企业 2010 末尾矿库竣工决算总造价 5000 万元，截至 2010 年 12 月 31 日该企业安全费余额 1000 万元。是否该矿山企业尾矿库总成本 5000 万元冲减安全费余额 1000 万元后成本 4000 万元在 2011 年度计提折旧，如 2011 年度该企业计提安全费 2000 万元（假设 2011 年度该企业无其他安全费支出事项），那么该矿山企业尾矿库冲减安全费 2000 万元后的余额在 2012 接着计提折旧？

回答人：chenyiwei
属于安全费列支范围内的支出金额超过安全费余额时，超过部分直接计入当期损益，而不是结转以后年度继续抵减安全费余额。

提问人：春暖花开 2011 时间：2011-12-27 22:10:53
陈版主，看到您 2010 年 11 月 16 日回复的一个帖子：“对此没有专门的规定。但个人理解：参照现行规定中对于维简费、安全费计提数小于实际支出数时，超过部分应当直接费用化的规定，建议对筹建期间发生的属于安全费、维简费列支范围，并且会计上不会形成资产的支出，直接计入筹建期间的损益处理；对于使用安全费、维简费购建的固定资产，可以计入固定资产并在其使用年限内计提折旧计入损益。到企业开始提取维简费、安全费后，相关支出再按照解释 3 号的规定处理。” （ 1 ）冒昧的请教您一下，已上市的企业中是否存在上述处理方式的具体案例。 （ 2 ）此外，矿山企业的安全费、维简费的列支范围除遵照财企[2006]478号《高危行业企业安全生产费用财务管理暂行办法》等文件规定范围外，实际执行过程中是否可参照煤炭企业安全费、维简费的列支范围。 谢谢了！

回答人：chenyiwei
回复 春暖花开 2011 的帖子
1 、这是我个人的理解，目前未知有类似处理案例。但我理解这样处理是符合会计原则的。
2 、煤炭开采企业的安全费应无专门规定，维简费的开支范围在财建[2004]119号文中有规定。由于矿山企业维简费的相关文件年代久远，已难以查找，所以我个人理解可以比照煤炭开采企业维简费的规定列支。

回答人：chenyiwei
回复 春暖花开 2011 的帖子
实务中这种做法是比较普遍。最早的行业会计制度下，规定已计提维简费的固定资产不再计提折旧。后来随着会计制度和会计准则的变化，不计提折旧的固定资产只剩下了单独估价入帐的土地和已提足折旧仍继续使用的固定资产两项。所以，实务中的普遍做法是：对于井巷等固定资产，首先按会计准则规定计提折旧，按标准计提的维简费超过应计提的折旧额的部分才确认为专项储备。

回答人：chenyiwei
回复 春暖花开 2011 的帖子
我认为最合适的做法是对固定资产按照会计准则的规定计提折旧，同时将按规定提取的维简费超过折旧额的部分确认为专项储备。
就维简费这一概念的历史而言，当初基于政治经济学的观点，认为折旧和维简费两者的功能都是维持简单再生产，两者功能存在重复之处，所以规定已提取维简费的固定资产就不再计提折旧。所以维简费最早并不是一种“补充资金”，而是对折旧的替代。 如果按照你的做法，对专项储备余额不足时的资本性支出确认为固定资产，按年计提折旧的话，则将导致同样性质的固定资产仅仅因为其形成时的专项储备资金状态而适用不同的会计处理方法，这是不合理的，而且还可能导致企业人为调节同一年度内费用性支出和资本性支出的先后顺序从而操纵利润，所以是不恰当的。从会计的基本概念角度，如果将专项储备借方余额挂帐，则它既不是一项资产也不是一项负权益，所以还是应当在期末将借方余额一次性转销计入当期成本或损益。

提问人：春暖花开 2011 时间：2012-01-02 00:49:08
是否可以这样理解：如果安全费支出形成资本性支出且该资本性支出金额超过安全费余额时，将冲减安全费余额后的安全费支出计入固定资产，然后逐期计提折旧计入当期损益？维简费支出形成资本性支出且维简费余额不够冲减时也采取相同的做法？谢谢您！

回答人：chenyiwei
虽然没有明文规定，但我理解不应这样操作。即专项储备余额小于实际使用数（无论是用于费用性支出还是资本性支出）的差额，都应在年末一次性计入当期损益。你的做法相当于把借方差额分期摊销了。

提问人：春暖花开 2011 时间：2012-01-02 02:14:13
“即专项储备余额小于实际使用数（无论是用于费用性支出还是资本性支出）的差额，都应在年末一次性计入当期损益。”如果企业将安全费、维简费列支范围的内的资本化支出差额在年末一次性计入当期损益，可能造成企业各年度利润的巨大波动。特别是在实务过程中安全费、维简费的支出范围比较模糊的情况下，可能给企业较大的操纵利润的空间。 如：安全费的支出范围：“安全费用应当按照以下规定范围使用：（一）完善、改造和维护安全防护设备、设施支出，其中：1.矿山企业安全设备设施是指矿山综合防尘、地质监控、防灭火、防治水、危险气体监测、通风系统，支护及防治边帮滑坡设备、机电设备、供配电系统、运输（提升）系统以及尾矿库（坝）等；”企业尾矿库（坝）支出金额巨大；通风井个人认为也可以归类为安全费支出范围中的“通风系统”；相关部门现要求企业必须在“主井”之外建“副井”以专供矿井工人下井、升井之用，那么“副井”的相关支出个人认为也属安全费支出范畴。 又如：煤矿维简费的支出范围：“（一）矿井（露天）开拓延深工程；”矿井的每个中段（即人为划分的厚度12m左右的可开采矿层，在开采完第一个中段后，再向下开采第二个中段）就需建造一个开拓延伸工程（该工程应环绕整个中段，故金额较大），一般每个中段需2-3年开采完毕，待中段开采完毕后相应的开拓延伸工程也同时报废，故感觉是否将超过维简费余额的资本性支出计入固定资产并按相应中段的产量进行折旧，更为符合企业的实际情况。

回答人：chenyiwei
如果要从根本上解决这个问题，就需要将安全费、维简费的处理恢复到《讲解 2008 》中的处理方法，即计提时作为利润分配，后续发生费用性支出或者安全设备计提折旧时才计入损益。现在怎么小修小补都解决不了根本问题。

提问人：春暖花开 2011 时间：2012-01-03 11:51:45
“虽然没有明文规定，但我理解不应这样操作。即专项储备余额小于实际使用数（无论是用于费用性支出还是资本性支出）的差额，都应在年末一次性计入当期损益。你的做法相当于把借方差额分期摊销了。” 陈总，能否帮忙解释一下您得出上述结论的分析过程吗？谢谢您啊！ 从维简费形成的历史原因上来看，我感觉安全费、维简费更类似于一种补充资金的性质，在资金来源不足的情况下，将资本性支出一次性计入损益是否合适？ “财企[2006]478号”《高危行业企业安全生产费用财务管理暂行办法》：“企业提取安全费用应当专户核算，按规定范围安排使用。年度结余下年度使用，当年计提安全费用不足的，超出部分按正常成本费用渠道列支。
”正常成本费用渠道是指一次性计入当期损益吗？

回答人：chenyiwei
我理解应一次性计入当期成本或损益。

提问人：呼叫帮助 时间：2018-03-04 19:59:44
陈版，我正在审计一家煤炭企业，这家企业取得了一地块 20 年的采矿权，企业不是按采矿权规定的年限摊销无形资产，而是采用每年实际采矿量占勘察报告中确定的总采矿量之比计算当年无形资产的摊销。陈版企业这种处理方式我认为不可以，但是企业说正常煤炭企业都是这样操作的，陈版，您给指导下！

回答人：chenyiwei
采矿权摊销用产量法是常规做法，但要确保产量估计的可靠性并定期复核调整。